【裁判字號】    89,毒抗,359
【裁判日期】    890927
【裁判案由】    觀察、勒戒
【裁判全文】
臺灣高等法院臺南分院刑事裁定          八十九年度毒抗字第三五九號      潛
      抗  告  人  甲  ○  ○
右列抗告人因違反毒品危害防制條例案件，不服臺灣臺南地方法院中華民國八十九年
八月二十二日裁定（八十九年度毒聲字第二○三○號），提起抗告，本院裁定如左：
      主      文
抗告駁回。
      理      由
一、本件抗告意旨略以：本件未在抗告人身上搜獲安非他命成品或吸食工具，抗告人
    否認吸食，亦未有施用之前科，尿液會有陽性反應，可能抗告人因感冒曾服用國
    安感冒藥水，檢驗報告係以「免疫分析法」，據榮總臨床毒物科主任鄧昭芳指出
    ，其誤判率高達五成，抗告人於接獲裁定，於八十九年九月六日至亞洲醫事檢驗
    所檢驗，尿液呈陰性反應，足證抗告人無施用安非他命云云。
二、經查抗告人甲○○於八十九年五月二日十五時許，在台南縣新化鎮○○路八二七
    號，施用第二級毒品安非他命，為警查獲之事實，有抗告人尿液經送檢驗後有毒
    品安非他命陽性反應之台南縣衛生局出具之尿液檢驗報告附卷可稽，足證其施用
    毒品犯行，檢察官乃依毒品危害防制條例第二十條第一項及觀察勒戒處分執行條
    例第三條第一項規定，聲請原審法院裁定將抗告人送勒戒處所觀察、勒戒。
三、原審法院訊據抗告人矢口否認有施用第二級毒品安非他命犯行，辯稱伊所採集之
    尿液有安非他命陽性反應，可能係查獲當天至其朋友葉再生家，伊在葉再生母親
    之房間等候，葉再生則在隔壁自己的房間內，伊約等了一個小時，有聞到一些臭
    味，可能是葉再生在吸食安非他命被伊聞到，又伊於八十九年五月一日曾服用國
    安感冒藥水云云。惟原審法院以抗告人為警查獲時所採集之尿液（檢驗編號○五
    ○二號），經送驗結果，呈安非他命之陽性反應，有台南縣衛生局八十九年五月
    十六日尿液檢驗成績書一紙在卷可參；按個人口服投與甲基安非他命後，其尿液
    中能否驗出甲基安非他命性反應，與其投與方式、投與量、個人體質、採尿時間
    及檢測儀器之精密度等有關，一般而言，約百分之七十於口服投與後二十四小時
    內自尿中排出，約百分之九十於九十六小時內自尿中排出，從而吸食時間距採集
    尿液時間最長可能不會超過四日，有行政院衛生署藥物食品檢驗局八十一年藥檢
    壹字第○○一一五六號函可考；再按市面販售之國安感冒糖漿，服用後尿液以Ｇ
    Ｃ／ＭＳ（即氣相層析質譜儀）確認，則不致檢測出安非他命成分存在，有行政
    院衛生署管制藥品管理局八十九年二月二十四日管檢字第八三二六八號函可參；
    抗告人尿液再送私立長榮管理學院毒物研究中心以ＧＣ／ＭＳ方法確認檢驗結果
    ，仍呈甲基安非他命陽性反應，有該中心八十九年八月九日報告存卷可考，抗告
    人以係服用國安感冒藥水云云置辯，顯係卸責之詞，不足採信；末按於施用安非
    他命者之旁，如同時吸入該吸食者燒之藥物所排出之氣體（即俗稱之二手煙），
    能否在尿中被檢出安非他命反應，文獻上尚無此研究報告，依行政院衛生署藥物
    食品檢驗局檢驗煙毒之經驗研判，亦無因被動吸入毒品而致尿液驗出的案例，一
    般吸食方式之二手煙並不會使免疫抗體方法之檢驗呈陽性反應，有該局八十一年
    藥檢壹字第八一○七三○五號函可稽，是抗告人既非故意吸入他人施用之安非他
    命，抗告人所陳並非與施用毒品者長時間共處一密閉空間內，應不致於尿液中代
    謝出安非他命之反應，是抗告人所辯，無足採信；故抗告人於八十九年五月二日
    ，為警查獲後採集之尿液檢驗有安非他命陽性反應，堪認抗告人於採尿之彼時以
    前九十六小時內之某時，有非法吸用安非他命，事證明確，抗告人犯行殊堪認定
    。檢察官之聲請，經核屬實，依毒品危害防制條例第二十條第一項、觀察勒戒處
    分執行條例第三條第一項，裁定抗告人施用第二級毒品，應送勒戒處所觀察、勒
    戒。本院經核原審法院認事用法，均無不當。抗告人提起抗告，辯稱係服用國安
    感冒藥水所致尿液有陽性反應等語，已為原審法院於裁定陳述不足採信在案，且
    抗告人案發採取之尿液，經檢察官送台南縣衛生局及原審法院送私立長榮管理學
    院毒物研究中心檢驗，均有陽性反應，足見該二機關檢驗尚屬無訛，抗告人爭執
    檢驗方式誤判率高達五成難以憑信，至抗告人提出無陽性反應之報告，乃係事後
    未吸食安非他命檢驗之結果，無法採為抗告人於案發時亦未吸食安非他命之有利
    證據，縱令抗告人身上未搜獲安非他命成品或吸食工具，尚無法作為抗告人未吸
    食安非他命之論據，是本件抗告，為無理由，應予駁回。
三、據上論結，應依刑事訴訟法第四百十二條，裁定如主文。
中  華  民  國      八  十  九      年      九      月      二十七      日
                                臺灣高等法院臺南分院刑事第五庭
                                    審判長法官  茆    臺    雲
                                          法官  李    文    福
                                          法官  蔡    長    林
右正本證明與原本無異。
不得再抗告。
                                    法院書記官  李    培    薇
中  華  民  國      八  十  九      年      九      月      二十八      日


司法院資訊處製作；財團法人民間司法改革基金會備份。
